高雄高等行政法院判決
　　　　　　　　　　　　 　　　　95年度訴字第1092號
　　　　　　　　　　　　　　　.
原　　　告　定錦企業有限公司
代　表　人　甲○○○
訴訟代理人　周中臣　律師
　　　　　　黃錫耀　律師
被　　　告　國防部軍備局生產製造中心第二０三廠
代　表　人　乙○○　廠長
訴訟代理人　楊水柱　律師
上列當事人間因採購事件，原告不服行政院公共工程委員會中華
民國95年10月20日訴字第0940363號採購申訴審議判斷，提起行
政訴訟。本院判決如下：
　　主  文
原告之訴駁回。
訴訟費用由原告負擔。
　　事  實
壹、事實概要：
    緣原告參與被告所辦理「硝基胍（編號：FG93002P047PE）
    」採購案，由原告得標，雙方並簽訂訂購軍品契約。嗣經被
    告3次驗收結果，因平均粒徑與契約約定之規格不符，被告
    乃通知原告解除契約，而原告因不服被告依政府採購法第10
    1條第1項第12款規定通知欲將其刊登政府採購公報，向被告
    提出異議，經被告於94年10月4日以昭堡字第0940002779 號
    函，駁回原告之異議，原告不服，向行政院公共工程委員會
    （以下簡稱公共工程委員會）提起申訴，亦遭判斷駁回，遂
    提起本件行政訴訟。
貳、兩造聲明：
一、原告聲明求為判決：採購申訴審議判斷、異議決定及原處分
                      均撤銷。
二、被告聲明求為判決：原告之訴駁回。
參、兩造之爭點：
甲、原告主張之理由：
一、本件是否有政府採購法第101條第1項第12款情形，首應審酌
    者，為原告第3次所交付硝基胍之平均粒徑是否符合3.4～6.
    0μm之規格要求，雖被告提出檢驗報告單藉以顯示該貨品在
    平均粒徑之檢驗項目為不合格，惟原告就第3次所交付之硝
    基胍，即曾採樣分送國立台灣大學材料科學與工程學研究所
    粉末冶金實驗室（以下簡稱台大材料研究所粉末冶金實驗室
    ）、台灣檢驗科技股份有限公司（以下簡稱台灣檢驗科技公
    司）、國立中山大學材料科學研究所（以下簡稱中山大學材
    料研究所）及正修科技大學工程研究科技中心為檢驗，該4
    份檢驗報告均顯示平均粒徑符合規格要求，蓋原告檢送上開
    4所國內權威檢驗機構之硝基胍樣品，與原告第3次交付被告
    之硝基胍，乃屬同一批貨品，誠不可能會有檢驗結果重大歧
    異之情形，則被告所為不合格檢驗結果之正確性，即有重大
    可疑。
二、被告就平均粒徑檢驗項目所採之檢驗方法，係沿用老舊軍規
    MIL-STD-1233 Method 100之規範，又上開檢驗方法係採用F
    isher Sub-Sieve Sizer之舊式便宜檢驗儀器，而在以上開
    儀器為檢驗時，除需人工為繁雜之操作外，又需人工繁複之
    設定參數及換算，始能得出檢驗之結果，而在檢驗過程中，
    該儀器如有疏於保養維護或未經校正或人為操作、計算不當
    等情形時，均會使檢驗結果發生錯誤，因該檢驗方法之精確
    度極不穩定，故目前台灣地區之主要檢驗機構，幾已不再使
    用該檢驗方法作為平均粒徑大小之檢驗，而係改採精確度較
    高之SEM（掃描式電子顯微鏡）為檢驗，且以SEM為檢驗時，
    不但可藉由影像量測實際粒徑之大小，且操作簡便，亦毋庸
    繁複之人工設定參數及換算，故可將檢驗結果之錯誤率降至
    最低，而達精確之檢驗。因SEM之檢驗方法確優於Fisher Su
    b-Sieve Sizer之檢驗方法，被告嗣後在94年4月間硝基胍之
    採購案，乃將檢驗方法改為SEM之檢驗方法，並指定中山大
    學等學術機關辦理SEM拍攝，從本件原告第3次交貨前被告即
    已變更檢驗方法以觀，益見如以SEM之檢驗方法，將更能正
    確判定原告所交付硝基胍之平均粒徑是否符合規格要求。
三、茲原告就第3次之交貨所採樣分別送請台大材料研究所粉末
    冶金實驗室與台灣檢驗科技公司之檢驗部分，其檢驗之儀器
    係為Fisher Scientific Sub-Sieve Sizer Model 95，另採
    樣檢送中山大學材料研究所與正修科技大學工程研究科技中
    心之檢驗部分，其分析試驗之儀器則係採SEM掃描電子顯微
    鏡，並附有電子影像圖，因上開4份檢驗報告均顯示該硝基
    胍之平均粒徑符合規格要求，益證原告第3次所交付之硝基
    胍應屬合格品，至於被告之所以判定為不合格，應係檢驗不
    當所致；雖申訴審議判斷以被告所有之微粒粒徑分析儀（Fi
    sher Sub-Sieve Sizer）係於89年所採購，並非過時舊品，
    且曾將系爭硝基胍以原檢驗樣品就平均粒徑乙項，送請台大
    材料研究所粉末冶金實驗室以相同檢驗儀器檢驗，檢驗結果
    仍為不合格，而認定被告並無檢驗錯誤之情形；惟按：1.被
    告89年所採購之該Fisher Sub-Sieve Sizer雖非極為老舊，
    但確屬舊式，且甚為便宜，而檢驗儀器使用多年本需良好之
    維修、保養並經校正始具精確之檢驗功能，況以上開檢驗儀
    器為檢驗時，除需繁雜之人工操作外，另需繁複之人工設定
    參數及換算程序，只要儀器或人工之任一環節有不當，均會
    使檢驗結果造成不正確，況被告之檢驗人員與一般檢驗單位
    之檢驗人員相較，前者亦無較豐富之檢驗經驗，故被告所有
    之該檢驗儀器雖非老舊，但用以檢驗時，仍無法排除確有檢
    驗錯誤之可能性。2.被告嗣後雖有送請台大材料研究所粉末
    冶金實驗室以相同檢驗儀器為檢驗，但經原告查證，並非係
    由該實驗室之檢驗人員為檢驗，而仍係由被告之人員為檢驗
    ，自不具客觀性；況縱由該實驗室之檢驗人員為檢驗，亦有
    可能因人工操作、設定參數、換算等程序之瑕疵，致有檢驗
    結果錯誤之情形；否則原告前將同批樣品檢送上開實驗室為
    檢驗時，為何卻獲合格之檢驗結果？益證以Fisher Sub-Sie
    ve Sizer作為檢驗儀器，誠有發生檢驗結果錯誤之極大可能
    性；再者，該實驗室既擁有較精密SEM設備，且被告自94年4
    月間起又已變更改採SEM之檢驗方式，何以當時不將原檢驗
    樣品以SEM為檢驗，藉以確認原告所交付之硝基胍是否合格
    ？故本件縱有該實驗室不合格之檢驗報告單，仍不能率認原
    告所交付之硝基胍係屬不合格品。
四、關於本件以SEM為檢驗較能確認系爭硝基胍之平均粒徑是否
    符合規格要求乙情，兩造應無爭執，此有被告就硝基胍採購
    之檢驗方法於94年間改採SEM為檢驗乙情可憑，另兩造在衍
    生此爭議後，曾會同採樣封存部分之硝基胍各自保存，則今
    為究明原告所交付之硝基胍是否符合規格要求？被告先前之
    檢驗結果是否有誤？本可將該留存在被告處之樣品送請由被
    告所指定之任何檢驗單位以SEM為檢測，如此即可輕易解決
    兩造間關於是否合格之爭議；況倘原告所交付硝基胍之平均
    粒徑確有符合規格要求，卻僅因被告所為檢驗之結果有誤，
    除將使原告遭停權1年外，且不能請求任何款項，另相對履
    約保證金亦將遭沒收，損害乃非常重大，則在審酌重新以SE
    M為檢驗甚為簡易，及可避免原告因檢驗有誤將致重大損害
    等情，依公平合理與衡平原則，誠應重新以SEM為精確之檢
    測，而不應仍拘泥於原過時老舊之檢驗方法；又原告所交付
    硝基胍之平均粒徑倘不符合規格要求，則以更為精密準確之
    SEM為檢驗，其結果應仍為不合格，屆時原告當信服接受此
    結果，反觀被告亦不會受有任何損害，故為圓滿正確解決此
    爭議，本件誠有以SEM再檢驗由兩造會同所採樣之硝基胍，
    以避免原告因被告檢驗有誤致遭受權利重大之損害。
五、本件訴訟期間，鈞院曾將兩造於95年5月30日會同採樣之硝
    基胍樣品送請台大材料研究所粉末冶金實驗室為檢驗，另兩
    造嗣後亦再會同取樣，由被告重為檢驗，上開二檢驗結果雖
    均顯示送驗品之平均粒徑仍為不合格，惟因台大實驗室之檢
    驗報告上有「本儀器無標準試片可供校正，測量值僅供參考
    、或僅作為不同粉末之粒徑之定性比較」之附註，則該檢驗
    報告在正確性可疑下，即不能資為平均粒徑不合格之認定；
    又硝基胍平均粒徑之大小與全揮發份之比例多寡具有重大關
    聯性，此可由第1次交貨時全發揮份乙項不合格，而該次平
    均粒徑即高達22μm可稽，是本件訴訟期間之2次採樣送驗，
    距第3次交貨日期94年7月29日已近2年，致包裝之塑膠袋於
    開封時有水蒸氣之現象，亦即該送驗之硝基胍誠有可能係因
    存放過久致產生水蒸氣（全揮發份比例過高），進而使平均
    粒徑之檢驗有誤，並非原告第3次交貨當時即為不合格，故
    倘原告所交付之該批硝基胍能由原告取回乾燥後，再由被告
    重新檢驗其平均粒徑，並據以判斷是否合格，始符公平性，
    且可避免原告遭受權利重大之損害。
六、綜上論述，本件諸多客觀事證既均顯示被告所為不合格之檢
    驗結果應屬有誤，且原告第3次所交付硝基胍之平均粒徑應
    有符合規格要求，則本件自無政府採購法第101條第1項第12
    款情形，故本件被告所為將刊登政府採購公報之處分與維持
    上開處分之異議處理結果，及公共工程委員會所為申訴駁回
    之審議判斷，其認事用法，均洵有違誤，自應撤銷。
乙、被告主張之理由：
一、本件兩造就被告所採購之硝基胍（採購編號：FG93002P047P
    E），雙方就上開採購物品之規格、驗收方式、檢驗方法均
    明定於雙方所簽訂之訂購軍品契約所附採購計畫清單第12項
    及第18項備註欄第7點，規格欄所載規格係採MIL-N-00494B
    （30-June-1992）之規範，此規格標準包含檢驗方式及設備
    ，其中「平均粒徑」係依循前述規範第4.5.8節所引據MIL-S
    TD-1233 Method 100要求執行，另「全揮發份」則係依循前
    述規範第4.5.5節規定辦理，並約明原告所交付之硝基胍之
    平均粒徑為3.4～6.0μm，全揮發份為0.25％，以上為兩造
    有關硝基胍買賣規格等之約定，應為原告所不否認。
二、原告依約交付被告之硝基胍，業經3次檢驗均不合規格要求
    ，並於歷次檢驗不合格時，被告即通知原告辦理退、換貨事
    宜，原告亦因而辦理退、換貨2次，即前後共交貨3次，以上
    事實亦為原告所自認。
三、另依兩造檢驗不合格處理方式之約定，軍品交貨時，對於初
    次檢驗不合格者，賣方得申請以原抽備份樣品再驗，或以退
    貨換貨辦理複驗，惟驗收（含初驗、再驗、複驗）總次數以
    3次為限，實施再驗以1次為限；實施再驗時得以原抽備樣品
    送至原檢驗單位實施再驗，若承包商不同意由原檢驗單位再
    驗時，得以原抽備份樣品或由原檢驗單位會同驗收單位派員
    重新抽樣，送至買賣雙方協議檢驗機構檢驗；以再驗辦理者
    ，其再驗項目須為原檢驗報告所列各項目，亦即再驗之委外
    須於初驗之後、複驗之前為之，而本件原告於第1次初驗不
    合格後，並未依上開約定要求委外檢驗，而是仍同意由原檢
    驗單位實施再驗及複驗，此亦應為原告所不否認。另原告於
    94年7月29日第3次交貨，被告檢驗單位（品保室）於94年8
    月1日完成檢驗報告仍因平均粒徑不合格而通知原告，原告
    於94年8月11日才來函檢附其自行採樣送由台大材料研究所
    粉末冶金實驗室、台灣檢驗科技公司及中山大學等機構以
    SEM（掃描式電子顯微鏡）研判之結果，主張其所欲交貨之
    硝基胍之平均粒徑均符規格，並要求改依SEM之檢驗方式委
    外檢驗，惟被告礙於所採購之物資是為製造砲彈之發射藥，
    特重其能齊一瞬間引爆，如硝基胍之平均粒徑不一或過大，
    將導致砲彈之射程不一，且有遲發之情，嚴重危及安全及作
    戰能力，故契約規格亦為國軍使用單位之要求（被告僅為依
    使用單位之要求規格而製造），故未予同意。
四、原告提起本訴所爭議者，是主張被告用以檢驗其所交付之硝
    基胍平均粒徑之儀器已老舊，其所為之檢驗方式易有誤差，
    但被告為證明依據合約規定用以檢驗之儀器及方法並無誤差
    ，即於94年8月24日採樣送請台大材料研究所粉末冶金實驗
    室以合約約定之儀器及方法檢驗，結果其平均粒徑亦不合規
    格。至於要求改按SEM之儀器及檢驗方法為之，因與合約不
    符，礙難同意。
五、原告另主張被告嗣後於94年4月間硝基胍之採購案，已將檢
    驗方法改為SEM之檢驗方法，並指定中山大學辦理SEM拍攝，
    認其所主張檢驗方法改依SEM為有理由云云，惟原告此項主
    張顯有誤會，蓋上開採購案之檢驗方法及儀器仍與本件相同
    （見該合約之品名料號及規格欄），只是將投標增加SEM照
    片之規格標，故該案件之投標資格較本件為嚴格。
六、至於原告主張認本件硝基胍之檢驗儀器及方法應改依SEM為
    之比較正確云云，惟兩造已就檢驗儀器及方法均已明定於契
    約，且為原告於投標及簽約時所確知，自無得於事後任由原
    告片面主張要求改約，且SEM之儀器及檢驗方法僅能就所檢
    驗之樣品為認定，無得據以換算全部之平均粒徑，而本件兩
    造約定之檢驗儀器及方法，可就檢驗之樣品據以換算全部之
    平均粒徑，復為美軍使用之規格，是被告否認以SEM為檢驗
    較能確認硝基胍之平均粒徑。原告之主張非但與合約有違，
    亦依法無據，自非可採，公共工程委員會之審議判斷結果即
    屬適法。
七、現再次鑑定結果仍不合格，此觀原告呈報之檢驗報告單即明
    。再觀本件硝基胍第1次檢驗時共有2項不合格，即平均粒徑
    為22μm，全揮發份為19.69％，均大於合約所定標準之3.4
    ～6.0μm及0.25％，第2次檢驗時，上開2項仍不合格，其平
    均粒徑為11μm，第3次檢驗時，其平均粒徑為9.8～10.5μm
    ，亦不合格，事隔近2年再由鈞院委由台灣大學鑑定其平均
    粒徑，亦與第3次之鑑定結果相同，足證本件硝基胍經多次
    檢驗均不合格，且前3次檢驗有2次係由原告取回重整，結果
    亦同，原告竟於鈞院表示再檢驗仍不合格即撤回本件訴訟，
    並記明筆錄後，又再無理要求再次取回重整再驗，如此出爾
    反爾，毫無商信可言，尤視法庭之陳述如無物，一味以私利
    為考量，如依其所求，將陷被告於違法之境，豈能縱容？原
    告如仍不撤回，請依法按檢驗結果判決駁回原告之訴。
    理  由
一、按「機關辦理採購，發現廠商有下列情形之一，應將其事實
    及理由通知廠商，並附記如未提出異議者，將刊登政府採購
    公報：‧‧‧十二、因可歸責於廠商之事由，致解除或終止
    契約者。」「機關依前條通知廠商後，廠商未於規定期限內
    提出異議或申訴，或經提出申訴結果不予受理或審議結果指
    明不違反本法或並無不實者，機關應即將廠商名稱及相關情
    形刊登政府採購公報。」政府採購法第101條第1項第12款及
    第102條第3項分別定有明文。
二、本件原告參與被告所辦理「硝基胍（編號：FG93002P047PE
    ）」採購案，經被告3次驗收結果，因平均粒徑與契約約定
    之規格不符，經被告解除契約，並通知原告將依政府採購法
    第101條第1項第12款規定，將其刊登政府採購公報等情，業
    據兩造分別陳明在卷，復有訂購軍品契約、被告產品零件檢
    驗報告單原本及94年8月29日昭堡字第0940002356號函影本
    附原處分卷可稽。而原告提起本件訴訟係以：被告所提出之
    檢驗報告單雖顯示該貨品在平均粒徑之檢驗項目為不合格，
    惟原告就第3次所交付之硝基胍，曾採樣分送台大材料研究
    所粉末冶金實驗室、台灣檢驗科技公司、中山大學材料研究
    所及正修科技大學工程研究科技中心為檢驗，該4份檢驗報
    告均顯示平均粒徑符合規格要求，是被告檢驗結果之正確性
    ，即有重大可疑；再被告就平均粒徑檢驗項目所採之檢驗方
    法，係沿用MIL-STD-1233 Method 100之老舊規範，且上開
    檢驗方法係採用Fisher Sub-Sieve Sizer之舊式便宜檢驗儀
    器，而目前台灣地區主要檢驗機構，幾已改採精確度較高之
    SEM（掃描式電子顯微鏡）為檢驗，又被告嗣後在94年4月間
    硝基胍之採購案，已將檢驗方法改為SEM之檢驗方法，益證
    SEM之檢驗方法將更能正確判定原告所交付硝基胍之平均粒
    徑是否符合規格要求；再者，本件訴訟期間之2次採樣送驗
    ，距交貨日期94年7月29日已近2年，是該硝基胍誠有可能係
    因存放過久致產生水蒸氣，進而使平均粒徑之檢驗發生錯誤
    ，倘原告所交付之該批硝基胍能由原告取回乾燥後，再由被
    告重新檢驗其平均粒徑，則該檢驗結果當屬正確等語，資為
    論據。
三、經查，本件原告於93年3月30日參與被告所辦理「硝基胍（
    編號：FG93002P047PE）」採購案，因其報價8,836,800元為
    最低而得標，並於同年4月6日與被告簽訂訂購軍品契約，雙
    方約定自簽約之次日起第210日曆天內，原告應乙次交付被
    告硝基胍16,000Kg，而硝基胍之規格則係依據「MIL-N-0049
    4B,30 June 1992」之規定等情，此有系爭硝基胍開標決標
    紀錄、訂購軍品契約及FG93002P047國內財物勞務採購計畫
    清單等影本附原處分卷足稽。又依據前開「MIL-N-00494B」
    第3.9節之規定，原告應交付之硝基胍其平均粒徑規格標準
    為3.4～6.0μm；且依「MIL-N-00494B」第4.5.8節之規定，
    平均粒徑之檢驗方式係按「MIL-STD-1233 Method 100」所
    定之方式為之；再按「MIL-STD-1233 Method 100」所載，
    檢驗平均粒徑之儀器係採用微粒粒徑分析儀（Fisher Sub-S
    ieve Sizer）。又上開採購計畫清單記載「備註：‧‧‧
    七、驗收方式：（一）檢驗單位：國防部軍備局生產製造中
    心第203廠品保室。‧‧‧（三）檢驗方法：‧‧‧2.檢驗
    ：以包裝單位（桶、袋）計算批量，並依CNS2779Z4006一般
    檢驗水準II級辦理取出樣本大小（包裝單位）；自取出之樣
    品中均抽取少量並均勻混合成乙份容量為500±10ml（g）之
    試樣，共取3份，一份供第203廠品保室依案內規格辦理檢驗
    ，餘兩份封存以備再驗。‧‧‧八、其他要求事項：（一）
    檢驗不合格處理方式：1.軍品交貨時，對於初次檢驗不合格
    者，賣方得申請以原抽備份樣品再驗或以退貨換貨辦理複驗
    ，惟驗收（含初驗、再驗、複驗）總次數以3次為限，實施
    再驗以1次為限。2.實施再驗時得以原抽備份樣品送至原檢
    驗單位實施再驗；若承商不同意由原檢驗單位再驗時，得以
    原抽備份樣品或由原檢驗單位會同驗收單位派員重新抽樣，
    送至買賣雙方協議檢驗機構檢驗，但應以兩個（偶數）以上
    機構之檢驗結果，連同原檢驗結果以多數決方式處理，所有
    檢驗費用由承商負責，以再驗辦理者，其再驗項目須為原檢
    驗報告所列各項目。」是以系爭硝基胍交貨時，應由被告所
    屬品保室負責檢驗其是否合格，且驗收總次數以3次為限。
    查，本件被告分別於93年6月23日、同年11月2日及94年7月2
    9日會同原告驗收其所交付之硝基胍，3次均依契約約定採混
    合抽樣各1,500公克（各均分為3份）送驗，經被告以微粒粒
    徑分析儀（Fisher Sub-Sieve Sizer）加以檢驗，檢驗結果
    硝基胍之平均粒徑分別為22、11.0及9.8～10.5μm，均超出
    3.4～6.0μm之規格要求等情，此有被告採購接收暨會驗結
    果報告單及產品零件檢驗報告單等原本附原處分卷可憑。又
    原告第1次交貨時之硝基胍，經被告所屬品保室辦理初驗不
    合格後，原告係以退貨換貨辦理複驗之方式，再行交貨，然
    其後2次之複驗之結果，其交付之硝基胍之平均粒徑仍超出
    合約規定之規格而被判定不合格，是原告交付之硝基胍已經
    初驗及複驗合計3次，依上開採購計畫清單規定，檢驗總次
    數3次均不合格者，被告得解除契約，並依政府採購法第101
    條第1項第12款規定，將其刊登政府採購公報。故本件被告
    依上開規定解除契約，並通知原告將其刊登政府採購公報，
    並無不合。
四、又被告為求慎重，於94年8月24日再將系爭硝基胍之原抽備
    份樣品，送請台大材料研究所粉末冶金實驗室以相同儀器檢
    驗，檢驗結果該硝基胍之平均粒徑為10～11μm，仍超出前
    開契約之規格要求，此亦有該實驗室94年8月24日檢驗報告
    單影本附原處分卷為憑。又本件訴訟中，原告以被告未會同
    原告即自行將系爭硝基胍送請台大材料研究所粉末冶金實驗
    室檢驗，難期公正為由，請求由兩造會同將原抽備份樣品取
    出，由本院再送請上開實驗室檢驗，以昭公信。經本院於96
    年4月10日再將兩造會同確認取出之硝基胍備份樣品送請台
    大材料研究所粉末冶金實驗室以微粒粒徑分析儀（Fisher S
    ub-Sieve Sizer）鑑定，鑑定結果該硝基胍之平均粒徑為9.
    58μm，此有台大材料研究所粉末冶金實驗室96年5月1日檢
    驗報告單原本附本院卷足稽；原告復以上開鑑定報告中鑑定
    單位表示該儀器無標準試片可供校正為由，質疑鑑定結果之
    正確性，並以被告廠內有標準試片為由，請求再由兩造會同
    取出備份樣品交由被告檢驗，原告願以此次被告檢驗結果作
    為系爭硝基胍合格與否之依據，經被告同意後，兩造遂於96
    年6月5日再會同取樣，由被告重為檢驗，檢驗結果該硝基胍
    之平均粒徑為12.5μm，仍超出前開契約之規格要求乙節，
    亦有被告96年6月8日產品零件檢驗報告單影本附本院卷可按
    。則由上開歷次檢驗結果觀之，益證原告所交付之硝基胍規
    格確與契約約定不符。
五、原告雖主張其就第3次所交付之硝基胍，曾採樣分送台大材
    料研究所粉末冶金實驗室、台灣檢驗科技公司、中山大學材
    料研究所及正修科技大學工程研究科技中心等4間機構為檢
    驗，該檢驗報告均顯示硝基胍平均粒徑符合規格要求，是被
    告檢驗結果之正確性即有重大可疑云云。惟查，前開樣品係
    由原告自行採樣送驗，並非以94年7月29日會同被告所採取
    之樣品送驗，則原告所送驗之樣品既非其所交付被告之硝基
    胍，是其檢驗結果自難作為判斷系爭硝基胍合格與否之依據
    。從而，原告以其自行採樣之檢測結果符合規定標準，而質
    疑被告檢測結果之正確性，並無可採。又原告訴稱被告就平
    均粒徑所採取之檢驗方法，係沿用MIL-STD-1233 Method 10
    0之老舊規範，並採用Fisher Sub-Sieve Sizer此種舊式便
    宜檢驗儀器，檢驗結果有失準確，應改採SEM（掃瞄式電子
    顯微鏡）為檢驗云云。然查，被告用以檢驗系爭硝基胍之微
    粒粒徑測試儀係於89年採購，此有被告88年12月14日訂購軍
    品契約及89年4月7日結算驗收證明書影本附原處分卷可按，
    且台大材料研究所粉末冶金實驗室亦有相同檢驗儀器，可見
    該檢測儀器尚非過時舊品；又Fisher Sub-Sieve Sizer可就
    檢驗之樣品據以換算全部之平均粒徑，亦為美軍使用之規格
    ，業據被告陳明在卷；再者，本件硝基胍平均粒徑之檢驗方
    法之所以採用「MIL-STD-1233 Method 100」，乃係依據雙
    方契約之約定，原告於訂約當時即已知悉，惟其並未表示異
    議，卻於檢驗不合格後始爭執檢驗方法及儀器設備老舊，進
    而主張應改採SEM之檢驗方法，實無可採。又原告提出被告
    94年4月20日公告招標單影本（案號：JC94001P068），主張
    被告嗣後於94年4月間所辦理之硝基胍採購案，已將檢驗方
    法改為SEM，並指定中山大學辦理SEM拍攝，益證SEM之檢驗
    方法將更能正確判定原告所交付硝基胍之平均粒徑是否符合
    規格要求，是本件檢驗方法應改依SEM為之云云。惟查，本
    件硝基胍採購案其檢驗方式係依據「MIL-STD-1233 Method
    100」，檢驗平均粒徑之儀器係採用微粒粒徑分析儀（Fishe
    r Sub-Sieve Sizer），已詳載於契約中，已如前述，縱被
    告嗣後於94年4月間辦理之硝基胍採購案其檢驗方法有所改
    變，亦與本件採購案原約定之檢驗方法無涉，自無法以上開
    招標案之公告而為原告有利之認定。再按原告所交付之硝基
    胍既經被告3次以微粒粒徑分析儀檢驗結果均不合格，依雙
    方契約約定，已無再行檢驗之必要；況且系爭硝基胍於本院
    審理中亦已由原告會同被告取樣再行檢驗2次，原告對送驗
    之樣品均無異議，則原告於檢驗結果判定系爭硝基胍不合格
    後，另主張本院審理期間之2次採樣送驗，距交貨日期94年7
    月29日已近2年，是該硝基胍誠有可能因存放過久致產生水
    蒸氣，進而使平均粒徑之檢驗發生錯誤，而要求該批硝基胍
    由原告取回乾燥後，再由被告重新檢驗其平均粒徑，則該檢
    驗結果當屬正確云云，洵無可採。
六、綜上所述，原告之主張並不可採。從而，被告以原告所交付
    之硝基胍平均粒徑之檢驗結果3次均不合格為由，解除契約
    ，並依政府採購法第101條第1項第12款及第102條第3項規定
    ，作成依法將原告名稱及相關情形刊登政府採購公報之處分
    ，並無違誤；公共工程委員會採購申訴審議判斷予以維持，
    亦無不合。原告起訴意旨求為撤銷，為無理由，應予駁回。
七、又本件事證已臻明確，原告請求本院檢送94年8月24日檢驗
    報告單向台大材料研究所粉末冶金實驗室函詢下列事項：1.
    該次檢驗報告中，係僅用自身之Fisher粒徑分析儀為檢測，
    或有由被告提供相關校正試片與工件；2.實驗室裡現有無SE
    M之設備？如有，SEM與Fisher二者之精密準確度相較，何者
    較優，且該次送驗硝基胍若以SEM作為試驗之儀器時，可否
    測得其平均粒徑，並聲請本院傳訊被告所屬檢驗員邱萬寶詢
    問下列事項：1.本件以Fisher儀器檢驗硝基胍平均粒徑之詳
    細過程為何；2.取得該檢驗資格前，是否需經相關之研習或
    訓練，其期間與方式為何；3.於此次檢驗前，曾正式做過幾
    次硝基胍之平均粒徑檢驗。惟因原告嗣後已同意將系爭硝基
    胍備份樣品再送請上開實驗室及被告檢驗，並表示願接受該
    檢驗結果，故其先前請求函詢及傳訊證人部分，經核已無必
    要，併此敘明。
八、據上論結，本件原告之訴為無理由，依行政訴訟法第195條
    第1項後段、第98條第3項前段，判決如主文。
中　　華　　民　　國　　96　　年　 　8　　月　 14  　 日
                  第三庭審判長法  官　邱政強
                              法  官　詹日賢
                              法  官　李協明
以上正本係照原本作成。
如不服本判決，應於判決送達後20日內向本院提出上訴書狀，其
未表明上訴理由者，應於提起上訴後20日內向本院提出上訴理由
書（須按對造人數附繕本）；如於本判決宣示或公告後送達前提
起上訴者，應於判決送達後20日內補提上訴理由書（須附繕本）
。未表明上訴理由者，逕以裁定駁回。
中　　華　　民　　國　　96　　年　 　8　　月　 14  　 日
　　　　　　　　　　　　　　　書記官  周良駿
